福建金門地方法院民事判決　九十年度訴字第五三號
　　原　　　告　楊惠萍即昕揚工程行
　　被　　　告　金門酒廠實業股份有限公司
　　法定代理人　甲○○
右當事人間給付清理運送工資事件，本院判決如左：
    主    文
被告應給付原告新台幣陸拾參萬貳仟柒佰伍拾元，及自民國九十年九月十九日起至清
償日止，按年息百分之五計算之利息。
訴訟費用由被告負擔。
    事實及理由
一、原告主張：八十九年八月至十月期間，原本負責清理運送被告酒糟的訴外人吉成
    食品廠未依約履行，導致被告生產線無法運作，其員工李文勇因此與原告約定，
    由原告負責清運酒糟，費用為每車一千五百元，雙方雖然沒有簽訂正式書面契約
    ，但由於李文勇當時負責被告公司酒糟業務，又向原告表示被告有一筆吉成食品
    廠的二百多萬元保證金，可供支付此項費用；而原告到被告工廠清運酒糟時，都
    是請李文勇簽名，因此認為是受被告委託清運酒糟，並聲明請求被告給付清運工
    資共計六十三萬二千七百五十元，及自支付命令送達之次日（即九十年九月十九
    日）起至清償日止，按年息百分之五計算之利息。
二、被告抗辯
（一）被告訂定契約須依一定程序辦理招標，超過十萬元的工程就必須上網公告，八
      十九年八月至十月期間，被告與訴外人吉成食品廠間，清運酒糟的契約仍存續
      中，無另行委託原告清運之必要；其次，被告與吉成食品廠所簽定的清運契約
      為無償，吉成食品廠甚至必須給付買受酒糟的價金，被告更不可能與原告簽定
      清運契約。
（二）依最高法院四十年台上字第一二八一號判例要旨可知，民法第一百六十九條關
      於由自己之行為表示以代理權授與他人者，對於第三人應負授權人責任之規定
      ，立法意旨在於本人若有使第三人相信其以代理權授與他人之行為，為保護代
      理交易安全，才使本人負相當責任，從而本人就他人以其名義與第三人所為之
      代理行為，應負授權人責任，必須以他人所為之代理行為，是在其曾經表示授
      與他人代理權之範圍內為其前提要件。原告在九十年十二月二十八日言詞辯論
      期日中，既已承認在八十九年八月至十月清運期間內，曾受吉成食品廠委託，
      為被告清運酒糟，並已給付十萬元的工資，則該段時間內吉成食品廠正處於違
      約的狀態，足以證明原告與吉成食品廠有契約關係存在，且知悉李文勇是代理
      吉成食品廠委託原告清運，而非被告之表見代理人，因此被告並無負擔授權人
      責任的義務，並聲明駁回原告之訴。
三、不爭執事項
（一）被告公司酒糟業務負責人李文勇，於八十九年八月至八十九年十月期間，數次
      以電話商請原告為被告清理運送酒糟。
（二）原告於前述期間陸續為被告清運酒糟，報酬總額合計為六十三萬二千七百五十
      元。
四、法院判斷：
（一）「當事人意思表示一致者，無論其為明示或默示，契約即為成立。」「契約當
      事人約定其契約須用一定方式者，在該方式未完成前，推定其契約不成立。」
      民法第一百五十三條第一項及第一百六十六條分別定有明文。換言之，除非法
      律特別規定，或當事人約定，否則契約無須以書面或一定方式締結。兩造雖未
      簽訂書面契約，然而依其約定，原告負有為被告清理廠內酒糟，並運離工廠的
      義務，被告則必須按每車一千五百元的計算方式給付報酬，雙方意思表示一致
      ，契約已經成立。依民法第五百二十八條規定：「稱委任者，謂當事人約定，
      一方委託他方處理事務，他方允為處理之契約。」，因此本件性質上應為委任
      契約，爭點在於：李文勇是否有權代理被告，與原告訂定清運契約？
（二）民法第一百零三條規定：「代理人於代理權限內，以本人名義所為之法律行為
      ，直接對本人發生效力。」「前項規定，於應向本人為意思表示，而向其代理
      人為之者，準用之。」，依此項規定，本人必須就代理人所為法律行為負責的
      要件為：(1)代理人有代理權，(2)以本人名義而為法律行為。本院認為，李文勇
      為被告酒糟清運業務負責人，以當時每個工作天酒糟生產量高達約一百五十噸
      ，吉成食品廠又未依約清運，導致生產線停滯等阻礙，及李文勇到庭所述，依
      其業務性質，無法每件事都以公文向主管報告等情形觀之，其商請原告清運自
      屬職權範圍內的事務；況且被告生產線已面臨停滯狀態，原告為被告清運酒糟
      的事實長達二個月，被告不可能對於如何處理此項問題完全不加聞問，更不可
      能對原告數次進出酒廠清運酒糟的事實毫不知悉，則其既未舉證證明對李文勇
      的代理權有任何限制，李文勇就清運事務應有代理被告與原告締約之權限。其
      次，李文勇到院作證陳述：去年（即八十九年）可能因為負責清運的承包商吉
      成食品廠無法將酒糟順利銷售到台灣，所以不能如期清運，導致生產線無法運
      作，所以吉成食品廠提供我三個承包商的名單，由我選定原告幫忙清運....
      ，我有告訴原告，如果收不到錢，最多從保證金扣等語可知，吉成食品廠僅提
      供廠商名單，仍由李文勇決定訂約對象，且已向原告表明是以被告名義訂約，
      其代理行為自應直接對被告發生效力。被告抗辯李文勇是代理吉成食品廠與原
      告訂約等語，顯與事實不符。
（三）所謂表見代理是指，代理人雖無代理權，或逾越代理權，但因本人之行為創造
      一個足使第三人信賴代理權存在的表象（稱「權利外觀」），本人對於相信該
      權利外觀而為法律行為之相對人，應負授權人責任，其制度目的在於維護交易
      安全並促進代理制度功能。依現行民法，表見代理有二種類型：(1)相對人信賴
      本人所授與的代理權繼續存在的的表見代理，規定在民法第一百零七條，以及
      (2)相對人信賴本人授與代理權的表見代理，規定於民法第一百六十九條：「由
      自己之行為表示以代理權授與他人，或知他人表示為其代理人而不為反對之意
      思表示者，對於第三人應負授權人責任。」。倘本人與無權代理人在客觀上有
      足以使人相信代理權存在的特殊關係時，為貫徹表見代理制度的目的，即應適
      度的使本人承擔代理行為的法律效果。李文勇為被告酒糟清運業務負責人，有
      足以使人相信其對於該項業務有代理權的特殊關係；縱使如被告所辯，此類工
      程依內規必須透過一定程序辦理招標，超過十萬元的工程甚至要上網公告，然
      此項內部限制，外人實難以得知，且依當時酒糟數量每日暴增，生產線停滯的
      情形，一般人都會相信李文勇有處理此項危機的權限，基於上述理由，被告仍
      應負授權人責任。
五、結論：李文勇有代理被告與原告訂定清運契約之權限，即使被告就其代理權設有
    內部限制，也構成表見代理，無論何種情形，被告都應負授權人責任。原告基於
    委任契約，依民法第五百四十七條委任報酬請求權，請求被告給付六十三萬二千
    七百五十元及利息為有理由，應該准許。
六、訴訟費用負擔之依據：民事訴訟法第七十八條。
中　　　華　　　民　　　國　　九十一　　年　　　三　　　月　　　十二　　日
~B法　　　官　邱蓮華
右為正本係照原本作成
如對本判決上訴，須於判決送達後廿日內向本院提出上訴狀
中　　　華　　　民　　　國　　九十一　　年　　　三　　　月　　　十二　　日
~B法院書記官　許永溪
